臺灣高等法院民事判決
109年度上易字第827號
上  訴  人  朱建權  
被  上訴人  林合富  

上列當事人間請求損害賠償事件，上訴人對於中華民國109年5月
18日臺灣桃園地方法院108年度訴字第1944號第一審判決提起上
訴，本院於109年11月4日言詞辯論終結，判決如下：
    主      文
上訴駁回。
第二審訴訟費用由上訴人負擔。
    事實及理由
一、被上訴人主張：伊與上訴人各出資新臺幣(下同)30萬元、17
    0萬元共同成立合元不動產仲介經紀有限公司(下稱合元公司
    )，伊登記為股東，上訴人則以其配偶即訴外人朱邱怡君之
    名義登記股東暨董事，並由上訴人擔任總經理及實際負責人
    ，嗣合元公司於102年11月16日辦理減資，伊之出資額減為2
    4萬元。詎上訴人竟於民國105年5月6日偽造伊之署名，將伊
    之出資額24萬元移轉登記予朱邱怡君，並持向經濟部中部辦
    公室辦理公司變更登記，使伊受有出資額24萬元之損害。爰
    依民法第184條第1項規定，請求上訴人賠償24萬元，及自起
    訴狀繕本送達翌日起算之法定遲延利息(其餘未繫屬於本院
    者不予贅述)。
二、上訴人則以：伊對被上訴人主張之事實及金額不爭執，惟伊
    已將不法所得繳交予臺灣桃園地方檢察署(下稱桃園地檢)，
    自應以追徵之不法所得清償被上訴人，不得再對伊請求等語
    置辯。
三、原審依被上訴人所請為其勝訴之判決，並酌定相當擔保金額
    為准、免假執行之宣告。上訴人不服，提起上訴，上訴聲明
     ：(一)原判決關於命上訴人給付24萬本息部分及該部分假
    執行宣告，暨該部分訴訟費用負擔之裁判均廢棄；(二)上開
    廢棄部分，被上訴人在第一審之訴及假執行之聲請均駁回。
    被上訴人答辯聲明：上訴駁回。 
四、按刑法基於準不當得利或類似不當得利之衡平原理，所創設
    之不法利得沒收規定，性質上為獨立之法律效果，旨在匡正
    財產之不法流動，剝奪不法所得之物或利益，貫徹任何人不
    得保有犯罪所得之普世基本原則，兼顧被害人權益之保護，
    俾符合公平正義（最高法院109臺抗字第333號裁定參照），
    衡其目的在於剝奪犯罪行為人之實際犯罪所得，使其不能坐
    享犯罪之成果，以杜絕犯罪誘因，性質上屬類似不當得利之
    衡平措施(最高法院109年臺上字第3421號刑事判決參照），
    並非在限制被上訴人依法得為行使之權利，自不因上訴人之
    犯罪不法所得業經追徵，被上訴人就其所受損害即不得訴請
    賠償。再本件被上訴人已逾刑事訴訟法第473條第1項所定之
    於裁判確定後1年內，向桃園地檢聲請發還不法所得，經桃
    園地檢駁回其請求(見本院卷第57頁)，不生雙重利得情形，
    且追徵之不法所得依刑法第38條之3第1項規定，係移轉為國
    家所有，對被上訴人不生清償效力。是上訴人以已繳交不法
    所得為由拒絕賠償，即屬無據。
五、被上訴人主張上訴人於上開時間偽造其署名，將其出資額24
    萬元移轉登記予上訴人之配偶朱邱怡君，並向經濟部中部辦
    公室辦理公司變更登記，因此受有出資額24萬元之損害，為
    上訴人所不爭執(見本院卷第71頁、第82頁)。且上訴人之行
    使偽造私文書行為業經原法院刑事庭以107年度審訴字第222
    6號判決應執行有期徒刑5月確定，亦有前開判決書在卷可憑
    (見原審卷第7-11頁)，則被上訴人依民法第184條規定，請
    求上訴人賠償損害，自屬有據。 　　
六、綜上所述，被上訴人依民法第184條規定，請求上訴人賠償2
    4萬元本息為有理由，應予准許。從而，原審就上開部分為
    上訴人敗訴之判決，經核並無不合，上訴論旨指摘原判決關
    此部分不當，求予廢棄改判，為無理由，應駁回其上訴。
七、本件事證已臻明確，兩造其餘之攻擊或防禦方法及所用之證
    據，經本院斟酌後，認為均不足以影響本判決之結果，爰不
    逐一論列，附此敘明。
八、據上論結，本件上訴為無理由，爰判決如主文。 
中　　華　　民　　國　　109 　年　　12　　月　　30　　日
                    民事第五庭    
                        審判長法  官  賴劍毅
                              法  官  陳君鳳
                              法  官  楊雅清
正本係照原本作成。
不得上訴。
中　　華　　民　　國　　109 　年　　12　　月　　31　　日
　　　　　　　　　　    　　　書記官  陳惠娟